【裁判字號】    97,訴,624
【裁判日期】    980109
【裁判案由】    違反槍砲彈藥刀械管制條例等
【裁判全文】
臺灣嘉義地方法院刑事判決               97年度訴字第624號
公  訴  人  臺灣嘉義地方法院檢察署檢察官
被      告  甲○○
公設辯護人  乙○○
上列被告因違反槍砲彈藥刀械管制條例等案件，經檢察官提起公
訴（九十七年度偵字第四六六五號），本院判決如下：
    主  文
甲○○未經許可，持有可發射子彈具有殺傷力之改造手槍，處有
期徒刑參年拾月，併科罰金新台幣柒萬元，罰金如易服勞役，以
新台幣壹仟元折算壹日，扣案具殺傷力之改造手槍壹枝（含彈匣
壹個，槍枝管制編號：0000000000）沒收。又犯毀損他人物品罪
，處有期徒刑壹年。又犯侵入住宅罪，處有期徒刑肆月。應執行
有期徒刑伍年，併科罰金新台幣柒萬元，罰金如易服勞役，以新
台幣壹仟元折算壹日，扣案具殺傷力之改造手槍壹枝（含彈匣壹
個，槍枝管制編號：0000000000）沒收。
    犯  罪  事  實
一、甲○○復明知未經中央主管機關許可，不得持有具殺傷力之
    改造手槍，竟於民國九十四年四、五月間某日，向姓名年籍
    不詳之成年男子「阿華」，以新台幣（下同）五萬元之代價
    ，購入仿貝瑞塔（BERETTA）改造手槍一枝（含彈匣一個，
    槍枝管制編號：0000000000號）及子彈八顆，並將前揭改造
    手槍及子彈放置在嘉義縣溪口鄉坪頂村某竹林之草叢內。
二、甲○○與丁○○係宗親關係，甲○○曾委託丁○○處理債務
    問題未果，加以其對丁○○所經營之永昌碾米工廠空氣污染
    處理態度存有異見，致對丁○○心生不滿，於九十七年七月
    一日上午六時許，基於毀損之犯意，駕駛鄭來味所有之車牌
    號碼L6-2028號自用小客車，前往丁○○位於嘉義縣溪口鄉
    坪頂村下坪十八號住宅（即永昌碾米工廠），接續以該自用
    小客車車頭衝撞分別裝設於辦公室及車庫（即碾米工廠）出
    入口之二扇鐵捲門數次，致丁○○所有之辦公室及車庫之鐵
    捲門、玻璃鋁門窗、鋁製門框及丁○○所管領之車牌號碼A5
    -1815號自用小客車後車廂毀損，足生損害於丁○○。嗣丁○○見甲○○駕車離開後，即與其子丙○○自樓上住處下樓
    察看受損狀況並打電話報警。
三、詎甲○○於衝撞上開鐵捲門之後，竟又另基於恐嚇他人生命
    、身體安全及前揭毀損之接續犯意，駕車返回其位於嘉義縣
    溪口鄉坪頂村三鄰下坪七之一號住處，並至犯罪事實一放置
    上開改造手槍及子彈之竹林草叢內，取出該改造手槍及八顆
    子彈攜帶於身上後，另駕駛車牌號碼BV3-593號重型機車，
    於同日上午六時十分許再度前往丁○○上揭住處，持該改造
    手槍朝向已遭其撞毀之辦公室鐵捲門射擊子彈二發，然後未
    經丁○○之許可，經由已遭其撞毀之車庫鐵捲門縫隙，無故
    侵入丁○○住宅內。嗣甲○○進入車庫後，見丁○○之子丙○○手持數位相機採證受損情況，竟基於前揭恐嚇他人生命
    、身體安全及毀損之接續犯意，再持該改造手槍先後朝向停
    放在車庫內由丁○○所管領使用之車牌號碼A5-1815號自用
    小客車右後車窗，以及車庫天花板各射擊子彈一發，造成車
    窗破裂，足生損害於丁○○對於該自小客車之管領使用，並
    致在場之丁○○及丙○○心生畏懼。甲○○復基於前揭毀損
    之接續犯意，將丙○○手中之相機搶走並摔在地上（此部分
    未具丙○○告訴），並以手槍抵住丙○○左臉頰同時出言恫
    嚇：「如果太囂張，就用槍打死你！」等語，其後立即走向
    在辦公室丁○○，再基於恐嚇他人生命、身體安全之接續犯
    意，朝辦公室天花板射擊子彈一發，並對丁○○大聲咆哮約
    十分鐘後，駕駛上揭機車返回其嘉義縣溪口鄉坪頂村三鄰下
    坪七之一號住處，於途中則將系爭手槍及所剩子彈丟棄於距
    離丁○○住處約二百公尺之竹林內某處。
四、嗣於同日六時三十分許，甲○○再次駕駛上揭機車返回丁○○住處時，適經警據報前往查看而逮捕甲○○，並循線查扣
    前揭改造手槍一枝及非制式子彈三顆（其中二顆具殺傷力）
    始悉上情。
五、案經嘉義縣警察局民雄分局報請臺灣嘉義地方法院檢察署檢
    察官偵查起訴。
    理  由
一、按被告以外之人於審判外之陳述，雖不符刑事訴訟法第一百
    五十九條之一至第一百五十九條之四之規定，而經當事人於
    審判程序同意作為證據，法院審酌該言詞陳述或書面陳述作
    成時之情況，認為適當者，亦得為證據。當事人、代理人或
    辯護人於法院調查證據時，知有第一百五十九條第一項不得
    為證據之情形，而未於言詞辯論終結前聲明異議者，視為有
    前項之同意，刑事訴訟法第一百五十九條之五定有明文。查
    本件被告及其辯護人於言詞辯論終結前，對於被告以外之人
    所為供述證據之證據能力，並未聲明異議，復經本院於審理
    時逐一提示予被告及辯護人表示意見，本院審酌該等供述證
    據之取得過程並無瑕疵，與本案待證事實間復具有相當之關
    聯性，以之為本案證據並無不當，自得採為本件認定事實之
    基礎，合先敘明。
二、上揭犯罪事實，業經被告自白不諱，核與證人丁○○、丙○○、劉國照、李岳奮於警訊及偵查中及本院審理時供述之情
    節大致相符（見警卷第六至十四頁、偵卷第三一至三四頁、
    第四○至四一頁、第七○至七二頁、第八八至八九頁、本院
    卷第一三八至一五三頁），復有被告現場照片及被告非法持
    有之槍彈照片合計五十二幀（見警卷第二三至五○頁），以
    及扣案之改造手槍一枝可資佐證。而該改造手槍經初步檢視
    ，認槍枝結構完整、槍管暢通、具擊發機構並可發揮功能，
    屬管制槍枝之可能性較大，有嘉義縣警察局槍枝初步檢視報
    告表、初步檢視照片在卷足稽（見警卷第二○頁至第二四頁
    ）；復經送鑑驗結果，認係改造手槍，由仿BERETTA廠92FS
    型半自動手槍製造之槍枝，換裝土造金屬槍管及槍機而成，
    擊發功能正常，可供擊發適用子彈使用，認具殺傷力。而扣
    案之子彈三顆，其中一顆雖可擊發，惟發射動能不足，認不
    具殺傷力，但另二顆子彈，本院依職權送請射試鑑定結果，
    認為均可擊發，均具殺傷力，有內政部警政署刑事警察局九
    十七年八月十一日刑鑑字第0970102994號槍彈鑑定書一份及
    內政部警政署九十七年九月十一日刑鑑字第0970134395號函
    在卷可佐（見偵卷第九一至九四頁、本院卷第八二頁），此
    外復有本院九十七年九月二十六日勘驗筆錄（本院卷第七三
    至七四頁）、車牌號碼A5-1815號及L6-2028號之車號查詢汽
    車車籍表（本院卷第一○四至一○五頁）、被害報告書（警
    卷第十九頁）在卷可按。足認被告之自白與事實相符，本件
    事證明確，其犯行堪以認定。
三、論罪科刑：
  (一)按未經許可持有手槍，其持有之繼續，為行為之繼續，亦即
    一經持有手槍，罪已成立，但其完結須繼續至持有行為終了
    時為止，持有行為之終了既在法律修正公布施行後，自無行
    為後法律變更可言（最高法院八十八年度第八次刑事庭會議
    決議意旨參照），故本件尚不生刑法修正之新舊法比較適用
    問題。復按刑法第三百零五條恐嚇罪所稱以加害生命、身體
    、自由、名譽、財產之事恐嚇他人者，係指以使人生畏怖心
    為目的，而通知將加惡害之旨於被害人而言（最高法院五十
    二年台上字第七五一號判例參照）；又所謂恐嚇，凡一切言
    語、舉動足以使人生畏怖心者均屬之，而該言語或舉動是否
    足以使他人生畏怖心，應依社會一般觀念衡量之；本件被告
    發射改造手槍，並以上揭犯罪事實欄所載言詞恫嚇他人，其
    所為言語、舉動，衡諸社會通念，均足使人生畏怖之心。又
    按接續犯係指數行為於同時同地或密切接近之時地實施，侵
    害同一法益，各行為之獨立性極為薄弱，依一般社會健全觀
    念，在時間差距上，難以強行分開，在刑法評價上，以視為
    數個舉動之接續施行，合為包括之一行為予以評價，較為合
    理者而言（最高法院八十六年度台上字第三二九五號判例意
    旨參照）。本件被告自九十四年四、五月間持有扣案之改造
    手槍一枝至九十七年七月一日被查獲止，其持有之繼續為行
    為之繼續，故僅論以一罪，又被告於九十七年七月一日上午
    六時許，在同日上午間數次為毀損告訴人丁○○之物品及數
    次開槍之恐嚇行為，時間間隔甚短，行為密接，應均係接續
    行為。是被告持有扣案之改造手槍、持有具殺傷力子彈、開
    車衝撞告訴人丁○○之鐵門所生之物品之損害、未經告訴人
    之許可，即擅自侵入其住宅之行為、以扣案之改造手槍射擊
    丁○○所使用管領之車牌號碼A5-1815號自用小客車後車窗
    毀損及前後五次之開槍行為，係犯槍砲彈藥刀械管制條例第
    八條第四項之未經許可持有槍枝罪、同條例第十二條第四項
    未經許可持有子彈罪、刑法第三百五十四條之毀損罪、同法
    第三百零六條第一項之侵入住宅罪、同法第三百零五條之恐
    嚇危害安全罪。被告所犯未經許可持有槍枝罪及未經許可持
    有子彈罪係一行為同時觸犯該二罪，為想像競合犯，應從一
    重即未經許可持有槍枝罪處斷；又被告一恐嚇行為，致生告
    訴人丁○○及其子丙○○心生畏懼，為想像競合犯，應從一
    重處斷；被告開槍射擊前揭車輛之後車窗所犯之毀損罪及恐
    嚇危害安全罪，亦係一行為同時觸犯該二罪，為想像競合犯
    ，應從一重即毀損罪論處；被告上揭數次毀損及恐嚇危害安
    全，均係時間間隔甚短，行為密接，應均係接續行為，而僅
    各論以一毀損罪及恐嚇危害安全罪。被告所犯上揭未經許可
    持有槍枝罪、毀損罪及侵入住宅罪間，犯意各別，罪名互異
    ，應予分論併罰。
  (二)爰審酌被告係國中肄業之智識程度，明知持有具殺傷力之改
    造手槍係違法行為，竟仍為之，且除駕車衝撞告訴人之鐵捲
    門外，復以該手槍射擊告訴人所管領使用之自小客車後車窗
    ，並在告訴人之屋內及屋外射擊前後計五發子彈，對社會治
    安所生之危險非輕，惟其犯後坦承犯行，態度尚稱良好，已
    見悔悟之意等一切情狀，認公訴人就被告所犯上揭犯行求處
    應執行刑六年六月，尚屬過重，爰分別量處如主文所示之刑
    ，並就併科罰金部分諭知易服勞役之折算標準，並定其應執
    行之刑，以示懲儆。
  (三)扣案之仿貝瑞塔（BERETTA）改造手槍一枝（含彈匣一個，
    槍枝管制編號：0000000000號）係被告非法持有之違禁物，
    有殺傷力，依刑法第三十八條第一項第一款、第二項之規定
    ，不問屬於犯人與否，應予宣告沒收。又按物之能否沒收，
    應以裁判時為準；本件判決時，扣案之子彈三顆，均經實際
    試射結果雖有二顆具殺傷力，惟該等試射所餘之物，已喪失
    子彈效用，不再具有殺傷力，不須沒收之；又被告駕車衝撞
    告訴人之鐵捲門等物品，因該車係鄭來味所有，而非被告所
    有，有前揭車輛之車籍資料可按，故此部分亦不予沒收，併
    此敘明。
據上論斷，應依刑事訴訟法第二百九十九條第一項前段，槍砲彈
藥刀械管制條例第八條第四項、第十二條第四項，刑法第十一條
前段、第三百零五條、第三百零六條第一項、第三百五十四條、
第五十五條、第五十一條第五款、第四十二條第三項前段、第三
十八條第一項第一款，刑法施行法第一條之一第一項、第二項前
段，判決如主文。
本案經檢察官楊騏嘉到庭執行職務
中    華    民    國    98    年    1     月    9     日
                    刑事第三庭 審判長法  官  陳 仁 智
                                     法  官  劉 瓊 雯
                                     法  官  鄭 雅 文
上列正本證明與原本無異。
如不服本判決，應於判決送達後10日內向本院提出上訴狀（應附
繕本）。
中    華    民    國    98    年    1     月    9     日
                                     書記官  李 珈 慧
附錄本判決論罪法條：
槍砲彈藥刀械管制條例第8條
未經許可，製造、販賣或運輸鋼筆槍、瓦斯槍、麻醉槍、獵槍
、空氣槍或第4條第1項第1款所定其他可發射金屬或子彈具有
殺傷力之各式槍砲者，處無期徒刑或5年以上有期徒刑，併科
新臺幣1,000萬元以下罰金。
未經許可，轉讓、出租或出借前項所列槍枝者，處5年以上有
期徒刑，併科新臺幣1,000萬元以下罰金。
意圖供自己或他人犯罪之用，而犯前2項之罪者，處無期徒刑
或7年以上有期徒刑，併科新臺幣1,000萬元以下罰金。
未經許可，持有、寄藏或意圖販賣而陳列第1項所列槍枝者，
處3年以上10年以下有期徒刑，併科新臺幣700萬元以下罰金。
第1項至第3項之未遂犯罰之。
槍砲彈藥刀械管制條例第12條
未經許可，製造、販賣或運輸子彈者，處１年以上７年以下有期
徒刑，併科新台幣500萬元以下罰金。
未經許可，轉讓、出租或出借子彈者，處６月以上５年以下有期
徒刑，併科新台幣300萬元以下罰金。
意圖供自己或他人犯罪之用，而犯前二項之罪者，處３年以上10
年以下有期徒刑，併科新台幣700萬元以下罰金。
未經許可，持有、寄藏或意圖販賣而陳列子彈者，處５年以下有
期徒刑，併科新台幣300萬元以下罰金。
第１項至第３項之未遂犯罰之。
中華民國刑法第305條
以加害生命、身體、自由、名譽、財產之事，恐嚇他人致生危害
於安全者，處2年以下有期徒刑、拘役或3百元以下罰金。
中華民國刑法第306條:
無故侵入他人住宅、建築物或附連圍繞之土地或船艦者，處1年
以下有期徒刑、拘役或 3 百元以下罰金。
無故隱匿其內，或受退去之要求而仍留滯者，亦同。
中華民國刑法第354條:
毀棄、損壞前二條以外之他人之物或致令不堪用，足以生損害於
公眾或他人者，處2年以下有期徒刑、拘役或5百元以下罰金。


司法院資訊處製作；財團法人民間司法改革基金會備份。
